---
title: "数据类型与数据结构"
author: "PsychoR"
date: "2018/5/10"
output:
  xaringan::moon_reader:
    css: zh-CN.css
    lib_dir: libs
    nature:
      highlightStyle: github
      highlightLines: true
      countIncrementalSlides: false
---
## 本节课知识点

- 数据类型
  - 数值型
  - 字符串型
  - 布尔型
- 基础数据结构
  - 向量
  - 矩阵
  - 数组
  - 数据框
  - 列表
  - 因子
- Tidyverse
- Jamovi
  
---
class: inverse, middle, center

# 数据类型
### 声明数据的处理方式
*tips: R是动态语言*

---
## 常见的数据类型
- 数值型
- 字符串型
- 布尔型

---
## 数值型：表达数字
**格式：直接输入**
```{r}
1
```

--
**特点：可以进行数学运算**
```{r}
1 + 1
1 * 2
sqrt(4)
```

---
## 字符串型：表达字符
**格式：两侧加英文引号**
```{r}
"Good"
```

--
**特点：原样输入，原样显示**
```{r}
paste("Good","afternoon!", sep = " ")
```

---
## 布尔型：表达逻辑
**格式：TRUE、FALSE 或 T、F（注意大写）**
```{r}
TRUE
```

--
**特点：可以进行逻辑运算**
```{r}
TRUE & FALSE  # 与
TRUE | FALSE  # 或
!TRUE         # 非
```

---
class: middle, center
# 帮助系统（?）
### 通过?+想查找的对象了解具体操作
例如?sum

---
class: inverse, middle, center

# 简单数据结构
### 组织结构简单的数据，进行大多数运算

---
## 对于数据结构要掌握的知识点

- 建立
- 性质
- 索引
- 操作（增、删、改）

---
class: inverse, middle, center
# 向量（Vector）
### 一维数据组成的数组，向量中的数据称为元素（element）

---
## 建立向量
```{r}
data1 <- 1
data1 #向量是R中的最小数据结构，R中不存在单独的数字

data2 <- c(1,2,3,4,5,6,7,8,9,0) 
#建立字符串的方法是在c函数中将各元素使用逗号分隔
data2 #前方的方括号标明该行第一个数字在向量中的位置

data3 <- c("你好") #字符串型数据需要加双引号
data3 #输出的字符串也会用双引号包裹
```

---
## 其他建立向量的函数
```{r}
data5 <- 1:10
data5

data6 <- rep(2,5)
data6

data7 <- seq(2,12,2)
data7
```

---
## 向量的性质1：循环补齐
```{r}
data5
data5 + 1
data5 + c(1,2)
```

---
## 向量的性质2：向量化计算
```{r}
sqrt(data5)
data5 * 3
```

---
## 向量的性质3：元素的同质性
```{r}
data5
length(data5)
data5[11] <- "hello"
data5
```

---
## class,is.numeric/as.numeric
```{r}
class(data5) #查看类别
```

--
```{r}
data5 <- as.numeric(data5[-11]) #将字符串型转换为数值型
is.numeric(data5) #验证是否为数值型
```

--
```{r}
class(data5)
```
类似的函数还有is/as.character,is/as.factor

---
## 向量的索引
```{r}
data2[3] #方括号是基本的索引方式，方括号内是元素的位置
```

--
```{r}
which(data2 < 5) #which()函数可以返回符合特定条件的元素的位置
```

--
```{r}
data2[which(data2 < 5)]
data2[data2 < 5]
```

---
## 向量的修改
```{r}
data2
data2[11] <- 30 #增
data2
data2 <- data2[-11] #删
data2
data2[10] <- "hello" #改
data2
```

---
```{r}
data6 <- 1:5
mean(data6)
```
--
```{r}
data6[4] <- NA 
mean(data6)
```
NA为缺失值(not available),数据中出现NA就无法对其进行操作
--
```{r}
mean(data6, na.rm = TRUE) #将数据中的NA除去
```

---
## 向量的操作
### 对两个向量进行独立样本T检验
####建立t1,t2

--
```{r}
t1 <- 1:5
t2 <- 4:8
t.test(t1, t2)
```

---
## 向量的练习


练习1：使用3种方法建立一个 2,4,6,8,10 的向量
--

```{r}
c(2,4,6,8,10)
1:5 * 2
seq(2,10,2)
```

---
## 向量的练习

练习2：将刚才的向量赋值给a，并使其中的每一个元素增加2，并将结果赋值给b

--
```{r}
a <- 1:5 * 2
b <- a + 2
b
```

---
## 向量的练习

练习3：将向量b中的第四个元素改成你自己的名字

--
```{r}
b[4] <- "PsychoR"
b
```

---
## 向量的练习

练习4：在向量a中索引出,对应向量b中小于8的元素位置,的元素

要求：使用嵌套，一行代码实现
--
```{r}
a[which(as.numeric(b[-4]) < 8)]
```

---
class: inverse, middle, center
# 矩阵（Matrix）
### 二维数据组成的数组

---
## 矩阵的建立
```{r}
matrix(1:56, nrow = 7)
matrix(1:56, nrow = 7, byrow = TRUE)
```

---
## 矩阵的性质：元素的同质性
```{r}
a <- matrix(1:42, nrow = 7)
a[2,3] <- "hello"
a
```

---
## 矩阵的索引
```{r}
a[3, 5] #逗号前是行，后是列
a[2:4 , 2:5]
a[3,]   #逗号前、后空缺，可以索引整行、整列
a[,5]
```

---
## 矩阵的操作：删除
```{r}
a <- a[-3,-5] ; a
```
--
```{r}
a <- matrix(1:42, nrow = 7)
a[3,5] <- NA ; a
```

---
## 矩阵的其他操作：转置
```{r}
a
t(a)
```

---
## 矩阵的其他操作：合并
```{r}
b <- matrix(1:6,3)
cbind(b,b)
rbind(b,b)
```

---
class: inverse, middle, center

# 数组 (array)
### 真实世界当中的数据表达模式

---
## 真实世界当中的数据表达模式

Example 1：认知神经研究中仪器的收集信号

  - fMRI(Voxel.X × Voxel.Y × BOLD)
  - EEGLab(Sampling Point × trails × Channals)

Example 2：图片信息的处理

  - Picture(Cor.X × Cor.Y × RGB)
    
---
## 数组的概念

三维数据结构，是向量和矩阵的直接推广

---
## 数组的建立
```{r}
my_array <- array(1:24, c(3, 4, 2))
# 第一个参数是填充数据，第二个参数是数组维度
my_array # 观察一下数据的填充模式
```

---
## 数组的索引
```{r}
dim(my_array) # 查看数组的维度
my_array[1,,]
my_array[2,3,] # 注意索引结果是单维度时输出向量
```

---
## 数组的操作
增、删、改与矩阵相同

---
class: inverse, middle, center

# 数据框 (data frame)
### 符合直觉的数据表达模式

---
## 数据框的优势
- 以 attribution 的概念描述更多维度数据
  - 只需满足每个 attribution 下的数据是同质的
  - attribution 可以指定名称
  - 每个 attribution 中的内容可以使用字符串描述
- 每行对应一个 observation 使得数据的对应关系变得清晰

---
## 数据框的建立1：手动输入
```{r}
num <- 1:5
char <- letters[1:5] #letters是R中内建的向量，内容为小写字母
my_dataframe <- data.frame(number = num, letter = char) #建立数据框，参数中等号前为列名，等号后为索引的向量
my_dataframe
```

---
## 数据框的建立2：读取现成表格
```{r}
hflights_table <- read.csv("hflights.csv")
head(hflights_table)
```

---
## 数据框的属性
```{r}
nrow(hflights_table) # 查看行数
ncol(hflights_table) # 查看列数
names(hflights_table) # 查看列名
```

---
## 长型数据和宽型数据
宽型数据是指数据集对所有的变量进行了明确的细分，各变量的值不存在重复循环的情况也无法归类。数据总体的表现为变量多而观察值少。 
```{r echo=FALSE, comment='', eval=TRUE}
fake_data <- data.frame(id = 1:5, "2001" = runif(5, 4, 6), "2002" = rnorm(5, mean = 6, sd = 1), "2003" = rnorm(5, mean = 3.7, sd = 0.8), "2004" = rnorm(5, mean = 5, sd = 0.5))
head(fake_data)
```

--
长型数据一般是指数据集中的变量没有做明确的细分，即变量中至少有一个变量中的元素存在值严重重复循环的情况（可以归为几类），表格整体的形状为长方形，即变量少而观察值多。
```{r echo=FALSE, comment = '', eval = TRUE}
library(tidyr)
fake_data <- data.frame(id = 1:5, "2001" = runif(5, 4, 6), "2002" = rnorm(5, mean = 6, sd = 1), "2003" = rnorm(5, mean = 3.7, sd = 0.8), "2004" = rnorm(5, mean = 5, sd = 0.5))
gathered <- gather(fake_data, year, score, X2001 : X2004)
head(gathered)
```

---
## 数据框的索引1
```{r}
hflights_table[,9][1:30]
hflights_table$TailNum[1:30] # 使用 $ 符号可以便捷地读取数据
```

---
## 数据框的索引2
```{r echo=TRUE, message=FALSE, warning=FALSE}
attach(hflights_table)
```
```{r}
TailNum[1:30]
DepDelay[1:30]
```
```{r message=FALSE, warning=FALSE, paged.print=FALSE}
detach(hflights_table)
```

---
## 数据框的操作：增加一列
```{r}
added_my_dataframe <- cbind(my_dataframe, LETTERS[1:5])
added_my_dataframe
data.frame(my_dataframe, cap_letters = LETTERS[1:5])
```

---
## 数据框的操作：修改列名
```{r}
names(added_my_dataframe)[3] <- "cap_letters"
added_my_dataframe
```

---
## 数据框的操作：取子集
```{r}
subset_dataframe <- subset(added_my_dataframe, select = c(2,3)) 
# 将原数据框中的第2,3行取子集
subset_dataframe
```

---
## 数据框的操作：方差分析
### 对变量A的三个水平进行单因素方差分析

--
```{r}
A <- data.frame(x = rep(c(1, 2, 3), 3), y = rnorm(9 ,mean = 5, sd = 3)) 
# 创建一个有三个水平的数据框，x是水平,y是结果
fit <- aov(y ~ x, data = A) # 利用aov函数进行单因素方差分析
summary(fit) # 查看结果
```


---
class: inverse, middle, center

# 列表 (list)
### 列表是个筐，一切往里装

---
## 列表的建立
```{r}
my_list <- list(number = 1:30, letters = letters, 
               hflights = hflights_table) # 列表的建立
head(my_list)
```

---
## 列表的概览
```{r}
str(my_list)
```

---
## 列表的索引
```{r}
my_list$hflights$DayofMonth[1:30]
my_list[[2]]
```
---
class: inverse, middle, center
# Apply family
### (apply, sapply, lapply...)

---
apply族函数是以向量化为原理的函数族，向量化会使得计算和运行更快,主要的函数有apply,sapply,lapply等

apply函数是apply族函数中最常用到的。它适用于数组和矩阵，输出形式为向量，语法如下：

apply(x, margin, function, ….)

--
```{r warning=FALSE}
a
apply(a, 2, sum, na.rm = T) # 对每列进行求和，同时除去缺失值
```

---
sapply函数适用于列表和数据框，输出形式为向量
```{r}
 sapplyFun <-  data.frame(a = 1:5, b = 11:15, c = 21:25)
 sapply(sapplyFun, mean)
```

--
lapply函数适用于列表和数据框，输出形式为列表
```{r}
lapplyFun <-  list(a = 1:5, b = 11:15, c = 21:25)
lapply(lapplyFun, mean)
```
更多内容请查询?apply

---
class: inverse, middle, center

# 因子 (factor)
### 离散型（分类、定序）数据的表达

---

```{r}
hflights <- readr::read_csv("hflights.csv")
hflights$UniqueCarrier[1:10]
```

--
```{r}
hflights_UC_ordered <- factor(hflights$UniqueCarrier,
                              ordered = TRUE)
hflights_UC_ordered[1:10]
```

---
## 因子的独特属性Levels
我们能够发现数据中增加的属性：Levels，且在调用ordered参数为TRUE时，可以使得Leveles属性中加入小于号。

Levels参数表达**不同分类**的含义，而加入小于号后，则增加了**顺序**的含义。

因此我们使用因子表达分类变量和顺序变量。

---
## 因子的建立
```{r}
my_factor <- factor(letters)
my_factor
my_factor_num <- factor(10:1, ordered = TRUE)
my_factor_num
```

--
```{r}
factor_in_datafram <- read.csv("hflights.csv", 
                               stringsAsFactors = FALSE)
factor_in_datafram$UniqueCarrier[1:10]
```

---
## 因子的索引与操作
大部分与向量相同

---
## 因子对于 Levels 的操作
```{r message=FALSE, warning=FALSE, paged.print=FALSE}
levels(my_factor_num)
levels(my_factor_num) <- as.character(10:1) # 对Levels直接赋值
my_factor_num
```

---
## 当因子遇到数据框——分组汇总
```{r message=FALSE, warning=FALSE, paged.print=FALSE}
aggregate(hflights, by = list(hflights$UniqueCarrier), 
          mean, na.rm = TRUE)[c(1, 6, 7)]
```

---
class: inverse, middle, center

# Tidyverse 语法
### 改变 R 语言界的超级巨星

---
## dplyr 包

- 基于MySQL的概念调用数据
- 对数据框进行数据清理，拯救了数据科学家们 80% 的生命
- 掌握知识点
    - Pipeline 写法
    - 五大基本函数
        - select()
        - filter()
        - mutate()
        - group_by()
        - summarise()

---
## Pipeline

数据犹如管道中流动的水流，在不同的管道中流动

Example:
```{r}
head(iris)
iris_sub <- subset(iris, Sepal.Length > mean(Sepal.Length))
cor(iris_sub$Sepal.Length, iris_sub$Sepal.Width)
```
---
如果使用嵌套的方式去写
```{r}
cor(subset(iris, Sepal.Length > mean(Sepal.Length))$Sepal.Length,
    subset(iris, Sepal.Length > mean(Sepal.Length))$Sepal.Width)
```
--
**可读性很差！**

---
#### 如果我们使用 Pipeline
```{r}
library(magrittr)
iris %>%
  subset(Sepal.Length > mean(Sepal.Length)) %$%
  cor(Sepal.Length, Sepal.Width)
```

---
## 再举一个例子
```{r}
a <- 1:5 * 2
b <- a + 2
a[which(as.numeric(b[-4]) < 8)]
```
--
```{r}
b[-4] %>% 
  as.numeric() %>%
  '<'(8) %>% 
  which() %>% 
  a[.]
```

---
## dplyr 五大基本函数

- 列筛选 select()
- 行筛选 filter()
- 添加列 mutate()
- 分组   group_by()
- 汇总   summarise()

```{r}
{{library(dplyr)}}
```

---
## 列筛选 select()

- 可以根据列名直接选择相应的列
- 可以对列名使用类似向量的操作
- 可以对列名使用匹配操作

---
### Ex 2.1
选出 AirTime, ArrDelay 以及 DepDelay 这几列
--
```{r}
select(hflights, AirTime, ArrDelay , DepDelay)
```

---
### Ex 2.2
选出Origin 到 Cancelled 这几列
--
```{r}
select(hflights, Origin : Cancelled)
```

---
### Ex 2.3
熟悉几个匹配函数：starts_with("X")，ends_with("X")，contains("X")

---
#### Ex 2.3.1
选出记录所有起飞延迟与到达延迟的飞机的列
--
```{r}
select(hflights, ends_with("Delay"))
```

---
#### Ex 2.3.2
选出所有所有记录起飞延迟与到达延迟，以及记录航班与时间相关信息的列
--
```{r}
select(hflights, contains("Time"),contains("Delay"))
```

---
## 行筛选 filter() 
依据布尔运算保留符合条件的行

- 逻辑判断符：<, <=, ==, !=, %in%
- 逻辑运算符：& (与), | (或), and ! (非)

---
### Ex 3.1
筛选出飞行距离超过3000的航班
--
```{r}
filter(hflights, Distance >= 3000)
```

---
### Ex 3.2
筛选出航空公司为 JetBlue, Southwest, Delta 的航班
--
```{r}
filter(hflights, 
       UniqueCarrier %in% c("JetBlue", "Southwest", "Delta"))
```

---
### Ex 3.3
筛选出滑行时间长于起飞时间的航班
--
```{r}
filter(hflights, (TaxiOut + TaxiIn) > AirTime)
```

---
### Ex 3.4
筛选出早晨5点前起飞，或半夜10点才降落的航班
--
```{r}
filter(hflights, DepTime < 500 | ArrTime > 2200)
```

---
### Ex 3.5
筛选出双休日被取消的航班
--
```{r}
filter(hflights, 
       Cancelled != 0 & DayOfWeek %in% c(6,7))
```

---
### Ex 3.6
筛选出航班推迟随后取消的航班
--
```{r}
filter(hflights, Cancelled != 0 & DepDelay >0)
```

---
## 生成新的列 Mutate()
计算滑行时间，新建一列称为TotalTaxi
--
```{r}
mutate(hflights, TotalTaxi = TaxiIn + TaxiOut)
```

---
## 练习
提示一个之前的题目：如果我们想看一下滑行时间长于起飞时间的航班中，滑行时间超过1个小时，且起飞时间早于8点的航班有哪些？
原来的方法可以怎么做？
```{r}
f1 <- filter(hflights, (TaxiIn + TaxiOut) > AirTime)
f2 <- mutate(f1, TotalTaxi = TaxiIn + TaxiOut)
f3 <- filter(f2, TotalTaxi > 60)
f4 <- filter(f3, DepTime < 800)
f4
```

---
如果使用管道操作符
```{r}
hflights %>% 
  filter((TaxiIn + TaxiOut) > AirTime) %>% 
  mutate(TotalTaxi = TaxiIn + TaxiOut) %>% 
  filter(TotalTaxi > 60) %>% 
  filter(DepTime < 800)
```

---
## 使用管道操作将分组和汇总连起来
计算一下各个航空公司的平均航班取消率
--
```{r}
hflights %>%
   group_by(UniqueCarrier) %>%
   summarise(p_cancel = mean(Cancelled == 1) * 100)
```

---
### Ex 5.1
计算一下各个航空公司的平均航班延误时间
--
```{r}
hflights %>%
   group_by(UniqueCarrier) %>%
   summarise(avg_delay = mean(ArrDelay, na.rm = TRUE))
```

---
class: inverse, middle, center
#重头戏
###听完上述介绍，是不是觉得r语言特别难?
##别怕！
###下面介绍一款极为容易操作上手的软件，jamovi
